【裁判字號】    95,訴,687
【裁判日期】    951031
【裁判案由】    違反毒品危害防制條例
【裁判全文】
臺灣雲林地方法院刑事判決               95年度訴字第687號
公  訴  人  臺灣雲林地方法院檢察署檢察官
被      告  甲○○
                    國民
                      號
上列被告因違反毒品危害防制條例案件，經檢察官提起公訴（95
年度毒偵字第930 號），由本院合議庭裁定進行簡式審判程序，
由法官一人判決如下：
    主      文
甲○○連續施用第一級毒品，累犯，處有期徒刑玖月，扣案之注
射針筒貳支沒收之；又連續施用第二級毒品，累犯，處有期徒刑
伍月，扣案之吸食器貳組、酒精燈壹個及玻璃吸管壹支均沒收之
。應執行有期徒刑壹年，扣案之注射針筒貳支、吸食器貳組、酒
精燈壹個及玻璃吸管壹支均沒收之。
    事實及理由
一、犯罪事實：
    甲○○前因施用毒品案件，經觀察、勒戒後，認有繼續施用
    毒品之傾向，再送強制戒治，嗣停止戒治交付保護管束，而
    於民國91年7 月5 日保護管束期滿執行完畢，由臺灣雲林地
    方法院檢察署檢察官於91年8 月20日，以91年度戒毒偵字第
    82號不起訴處分確定。又於92年間因偽造文書案件，經臺灣
    臺北地方法院判處有期徒刑4 月確定，甫於92年11月11日易
    科罰金執行完畢。詎其仍不知悔改，於強制戒治執行完畢後
    5 年內，復基於施用第一級毒品海洛因（以下簡稱海洛因）
    之概括犯意，自95年3 月下旬某日起至95年6 月27日之某時
    止，在其雲林縣土庫鎮○○里○○鄰○○街25巷17號住處，以
    將海洛因摻水置於針筒內注射血管之方式，連續施用海洛因
    多次；另基於施用第二級毒品甲基安非他命（以下簡稱甲基
    安非他命）之概括犯意，在上開時間、地點，以將甲基安非
    他命置於玻璃管內，以火燒烤使之產生白色煙霧，再以過濾
    器過濾後吸食其煙之方式，連續施用甲基安非他命多次。嗣
    於95年6 月30日12時40分許，為警在其上開住處執行搜索查
    獲，並扣得其所有供施用海洛因之器具注射針筒2 支，施用
    甲基安非他命之器具吸食器2 組、酒精燈1 個及玻璃吸管1
    支等物。
二、認定犯罪事實所憑之證據及理由：
    (一)雲林縣警察局虎尾分局查獲毒品危害防制條例案尿液送驗
      姓名代號對照表，及詮昕科技股份有限公司濫用藥物尿液
      檢驗報告各1 份。
    (二)扣案供被告施用海洛因之注射針筒2 支，及供被告施用甲
      基安非他命之吸食器2 組、酒精燈1個與玻璃吸管1支。
    (三)臺灣雲林地方法院91年度戒毒偵字第82號不起訴處分書，
      及臺灣高等法院被告全國前案紀錄表各1 份在卷可稽。
    (四)被告於本院審理時坦承上開犯罪事實。
    本件事證明確，被告之犯行應堪認定。
三、論罪科刑之理由：
    (一)行為後法律有變更者，適用行為時之法律。但行為後之法
      律有利於行為人者，適用最有利於行為人之法律，現行刑
      法第2 條第1 項定有明文。被告行為後，刑法業於94年1
      月7 日修正，於94年2 月2 日公布，並於95年7 月1 日施
      行。是本件被告行為後，法律已有變更。又參酌最高法院
      95年5 月23日第8 次刑事庭會議決議，現行刑法第2 條第
      1 項之規定，係規範行為後法律變更所生新舊法律比較適
      用之準據法，於新刑法施行後，應適用新刑法第2 條第1
      項之規定，綜其全部罪刑之結果，而為「從舊從輕」之比
      較。本案關於新舊法比較及法律之適用，均詳如附表所示
      。
    (二)核被告所為，係犯毒品危害防制條例第10條第1 項施用第
      一級毒品罪，及同條第2 項施用第二級毒品罪。被告持有
      海洛因及甲基安非他命之低度行為，分別為施用毒品之高
      度行為所吸收，均不另論罪。
    (三)被告前後多次施用第一、二級毒品，時間緊接，各觸犯犯
      罪構成要件相同之罪名，顯均係基於概括犯意而為之，為
      連續犯，應各依修正前刑法第56條之規定論以一罪，並均
      依法加重其刑。起訴書記載被告反覆、延續施用第一、二
      級毒品，為包括一罪之集合犯，然到庭檢察官於本院審理
      時，更正被告係基於概括犯意為之，應為連續犯，併此敘
      明。
    (四)又被告為累犯之理由，亦詳如附表所示。被告為累犯，應
      依法遞加重其刑。
    (五)本院審酌被告前有殺人未遂、違反肅清煙毒條例、麻醉藥
      品管理條例、偽造文書等前科，素行不良，經觀察、勒戒
      及強制戒治後復犯本件之罪，顯然依賴毒品甚深，自制力
      亦甚為薄弱，並考以動機、智識程度、方法、手段、施用
      次數，犯後坦承犯行、具有悔意，態度尚稱良好等一切情
      狀，量處如主文所示之刑，並定其應執行刑。
    (六)扣案之注射針筒1 支，為被告所有，且供其施用海洛因所
      用之物；吸食器2 組、酒精燈1 個與玻璃吸管1 支，亦為
      被告所有，且供其施用甲基安非他命所用之物，爰併依修
      正前刑法第38條第1 項第2 款沒收之。
四、適用之法律：
    依刑事訴訟法第273 之1 第1 項、第299 條第1 項前段，毒
    品危害防制條例第10條第1 項、第2 項，刑法第11條前段、
    第2 條第1 項前段、第56條（修正前）、第47條（修正前）
    、第38條第1 項第2 款（修正前）、第51條第5 款（修正前
    ），判決如主文。
中    華    民    國    95    年    10    月    31    日
                  刑事第五庭    法  官  楊  欣  怡
以上正本證明與原本無異。
如不服本判決，應於判決送達後10日內，向本院提出上訴狀。
                                書記官  洪  秀  虹
中    華    民    國    95    年    10    月    31    日
附錄法條：
毒品危害防制條例第10條
施用第一級毒品者，處 6 月以上 5 年以下有期徒刑。
施用第二級毒品者，處 3 年以下有期徒刑。
附表：
┌────────┬────────┬────────┬──────────┐
│法        條    │修正前規定      │修正後規定      │新舊法之適用        │
├────────┼────────┼────────┼──────────┤
│刑法第56條      │連續數行為而犯同│已刪除。        │(一)適用舊法。        │
│連續犯          │一罪名者，以一罪│                │(二)被告於本案係基於概│
│                │論。但得加重其刑│                │  括犯意連續施用毒品│
│                │至二分一。      │                │  ，依修正前刑法第56│
│                │                │                │  條規定，應以一罪論│
│                │                │                │  ，並加重其刑，於適│
│                │                │                │  用新法時應分論併罰│
│                │                │                │  ，修正後刑法之規定│
│                │                │                │  並非較有利於被告，│
│                │                │                │  依刑法第2 條第1 項│
│                │                │                │  前段規定，仍應適用│
│                │                │                │  修正前刑法第56條規│
│                │                │                │  定。              │
├────────┼────────┼────────┼──────────┤
│刑法第47條      │受有期徒刑之執行│受徒刑之執行完畢│(一)適用舊法。        │
│累犯            │完畢，或受無期徒│，或一部之執行而│(二)被告前因偽造文書案│
│                │刑或有期徒刑一部│赦免後，五年以內│  件，經臺灣臺北地方│
│                │之執行而赦免後，│故意再犯有期徒刑│  法院判處有期徒刑4 │
│                │五年以內再犯有期│以上之罪者，為累│  月確定，於92年11月│
│                │徒刑以上之罪者，│犯，加重本刑至二│  11日易科罰金執行完│
│                │為累犯，加重本刑│分之一。第98條第│  畢，有臺灣高等法院│
│                │至二分之一。    │2 項關於因強制工│  被告前案紀錄表在卷│
│                │                │作處分之執行完畢│  可稽，被告於有期徒│
│                │                │或一部之執行而免│  刑執行完畢後，5 年│
│                │                │除後，五年以內故│  以內再故意犯本件有│
│                │                │意再犯有期徒刑以│  期徒刑以上之罪，不│
│                │                │上之罪者，以累犯│  論依修正前之刑法第│
│                │                │論。            │  47條，或修正後之刑│
│                │                │                │  法第47條第1 項之規│
│                │                │                │  定，均構成累犯，新│
│                │                │                │  法非較有利於被告，│
│                │                │                │  依刑法第2 條第1 項│
│                │                │                │  前段規定，應依修正│
│                │                │                │  前刑法第47條規定，│
│                │                │                │  論以累犯，加重其刑│
│                │                │                │  。                │
├────────┼────────┼────────┼──────────┤
│刑法第38條第1項 │供犯罪所用或犯罪│供犯罪所用或犯罪│(一)適用舊法。        │
│第2款、第2項    │預備之物，以屬於│預備之物，以屬於│(二)僅作定義修正，使適│
│供犯罪所用或犯罪│犯人者為限，得沒│犯罪行為人者為限│  用更為明確，非法律│
│預備之物沒收    │收之。但有特別規│，得沒收之。但有│  變更，自不生新舊法│
│                │定者，依其規定。│特別規定者，依其│  比較問題，無現行刑│
│                │                │規定。          │  法第2 條第1 項之適│
│                │                │                │  用，且從刑附屬於主│
│                │                │                │  刑，除法律有特別規│
│                │                │                │  定者外，依主刑所適│
│                │                │                │  用之法律（最高法院│
│                │                │                │  95年度第8 次刑事庭│
│                │                │                │  會議決議參照），故│
│                │                │                │  本件應適用舊法。  │
├────────┼────────┼────────┼──────────┤
│刑法第51條第5款 │宣告多數有期徒刑│宣告多數有期徒刑│(一)適用舊法。        │
│數罪併罰定應執行│者，於各刑中之最│者，於各刑中之最│(二)修正後刑法第51條第│
│刑              │長期以上，各刑合│長期以上，各刑合│  5 款規定並非較有利│
│                │併之刑期以下，定│併之刑期以下，定│  於被告，仍應依刑法│
│                │其刑期。但不得逾│其刑期。但不得逾│  第2 條第1 項前段規│
│                │20年。          │30年。          │  定適用行為時法律即│
│                │                │                │  修正前刑法第51條第│
│                │                │                │  5 款規定定其應執行│
│                │                │                │  之刑。            │
└────────┴────────┴────────┴──────────┘


司法院資訊處製作；財團法人民間司法改革基金會備份。
